【裁判字號】    96,上,680
【裁判日期】    980414
【裁判案由】    給付貨款
【裁判全文】
臺灣高等法院民事判決                   96年度上字第680號
上  訴  人  亨輯電子科技有限公司
法定代理人  甲○○
訴訟代理人  王元勳律師
            李怡欣律師
被  上訴人  三穎科技股份有限公司
法定代理人  乙○○
訴訟代理人  饒斯棋律師
上列當事人間請求給付貨款等事件，上訴人對於中華民國96 年4
月20日臺灣桃園地方法院92 年度訴字第578號第一審判決提起上
訴，本院於98年3月24日言詞辯論終結，判決如下：
    主      文
原判決關於駁回上訴人後開第二項之訴部分，及該部分假執行之
聲請，暨命上訴人負擔反訴訴訟費用之裁判均廢棄。
被上訴人應給付上訴人新台幣參拾萬元，及自民國九十二年十月
二十二日起至清償日止，按年息百分之五計算之利息。
其餘上訴駁回。
第一審反訴訴訟費用由被上訴人負擔四分之一，餘由上訴人負擔
；第二審訴訟費用由被上訴人負擔十分之一，餘由上訴人負擔。
    事實及理由
一、被上訴人之法定代理人原為葉國義，於民國（下同）95 年2
    月15日變更為乙○○，有公司變更登記表可稽（見本院卷第
    173至175頁），已據其於97 年6月25日具狀聲明承受訴訟並
    追認前所為之訴訟行為（見本院卷第172 頁），核無不合，
    應予准許。
二、被上訴人主張：兩造於91 年8月19日簽訂「台灣地區內銷代
    理合約」（下稱系爭代理合約），約定由上訴人擔任被上訴
    人在台灣地區之內銷代理商，上訴人並依約支付被上訴人產
    品開發費用新台幣（下同）60萬元作為押金。上訴人於91年
    12月9日向被上訴人訂購15GPSKD型液晶顯示器200台及17GPS
    KD型液晶顯示器100 台（以下合稱系爭產品），價金含稅合
    計為1,340,850 元（下稱系爭採購合約），被上訴人已於91
    年12月26日依上訴人指示之地點交貨。另上訴人向被上訴人
    採購15GPH型樣品機1台，價金含稅為4,291 元，上訴人亦已
    於91年12月6日受領，合計上訴人應給付被上訴人貨款1,345
    ,141元，屢經催告，迄仍拒絕給付，爰依買賣之法律關係，
    請求上訴人如數給付，並加付自92年1月9日起算之法定遲延
    利息等語。
三、上訴人則以：兩造簽訂系爭代理合約，限制由上訴人獨家專
    賣之地域，被上訴人即須保障上訴人在代理地區內之銷售權
    利，故被上訴人除負有不競業及不再授權他人經銷之義務外
    ，更應於簽約前告知上訴人有關代理產品之銷售狀況，及於
    簽約後禁止或限制其他廠商銷售代理產品。惟上訴人於簽約
    後，陸續在網路上發現有其他廠商亦販售相同產品，經向被
    上訴人反應，均未獲置理，被上訴人實已違反效能競爭原則
    ，嚴重影響上訴人所應享有之市場競爭地位及所應獲取之利
    益，顯具有商業競爭倫理之非難性，足以構成公平交易法第
    24條所稱「顯失公平」，亦違反系爭代理合約之從給付義務
    ，而構成不完全給付。又依系爭代理合約第3條第4項約定，
    被上訴人應於每季季末（3、6、9、12 月）將其新開發之機
    種資料提供予上訴人，以應市場開發之需，被上訴人已將20
    GP、22GP、30GP機型之產品開發完成，上訴人請求提購該樣
    機，詎被上訴人竟不履行交貨義務，使上訴人無法交付樣機
    予客戶測試，影響上訴人開發市場。 另依系爭代理合約第3
    條第2項及第7條之約定，被上訴人對於系爭產品負有維修及
    售後之保固責任，而被上訴人所交付之系爭產品不符合檢驗
    標準，且具有雪花斑點、斜紋干擾、頻道收視不良、電視遙
    控距離不足及遙控器使用之偏向角度太小等瑕疵，上訴人請
    求被上訴人修復或退換貨，迄今亦未獲置理，上訴人乃於92
    年10月22日解除系爭代理合約及其後個別之買賣契約（含系
    爭採購合約），被上訴人自不得請求上訴人給付貨款等語，
    資為抗辯。並提起反訴主張：被上訴人違反系爭代理合約關
    於獨家專賣之約定，私自銷售或委由其他經銷店販售代理產
    品，嚴重損及上訴人之利益，被上訴人甚至以更低價格銷售
    產品，損害上訴人之商譽，上訴人自得依民法第227 條、第
    227條之1、第195條第1項前段規定及系爭代理合約第13條約
    定，請求被上訴人賠償60萬元。又因被上訴人違反系爭代理
    合約，致兩造無法繼續合作，且被上訴人已於92年5月5日終
    止系爭代理合約，上訴人亦先後於92 年9月10日、同年10月
    22日向被上訴人為解除系爭採購合約之意思表示，被上訴人
    自應返還60萬元押金。爰請求被上訴人給付120 萬元，及自
    反訴起訴狀繕本送達翌日起加付法定遲延利息等語。
四、原審就本訴部分為被上訴人一部勝訴、一部敗訴之判決，判
    命上訴人應給付被上訴人1,345,141元，及自92年1月10日起
    至清償日止，按年息5%計算之利息；就反訴部分為上訴人敗
    訴之判決。上訴人就其敗訴部分提起上訴，並聲明：(一)原判
    決關於不利於上訴人部分廢棄。(二)本訴部分：被上訴人在第
    一審之訴及假執行之聲請均駁回。(三)反訴部分：被上訴人應
    給付上訴人120萬元，及自92 年10月22日起至清償日止，按
    年息5%計算之利息。被上訴人對於其敗訴部分未聲明不服，
    對於上訴人之上訴則聲明駁回上訴。
五、經查兩造自91年7月間開始產銷合作，嗣於91年8月19日簽訂
    系爭代理合約，約定由上訴人擔任被上訴人在台灣地區之內
    銷代理商，上訴人並支付被上訴人產品開發費用60萬元作為
    押金。上訴人於91年12月間向被上訴人採購15GPH型樣品機1
    台，價金4,291元（含稅），被上訴人已於91年12月6日交付
    予上訴人，上訴人又於91 年12月9日向被上訴人下單訂購系
    爭產品，價金合計1,340,850 元（含稅），被上訴人亦已於
    91年12月26日依上訴人指示地點交貨，然上訴人迄未給付上
    開貨款。被上訴人先後於92年1月3日、同年月23日發函催告
    上訴人給付貨款，上訴人則於92年1月9日將被上訴人所開立
    用以請款之統一發票作廢並寄回予被上訴人，被上訴人乃於
    92年5月5日以存證信函向上訴人表示依系爭代理合約第11條
    及第13條第1 項之約定終止系爭代理合約，而上訴人亦於92
    年9月10 日以答辯(二)狀向被上訴人表示解除系爭採購合約，
    復於同年10月22日以「民事爭點整理暨調查證據聲請狀」，
    主張被上訴人違反系爭代理合約第2 條約定，向被上訴人表
    示解除系爭代理合約及基於該代理合約所訂個別買賣契約，
    均由被上訴人當庭簽收上開書狀繕本等情，有系爭代理合約
    、訂購單、出貨單、送貨單、催告函、律師函、統一發票、
    存證信函及上開書狀可稽（見原審卷(一)第8至11、13至20、1
    21至122、132、133、145、146、293頁），且為兩造所不爭
    執，均堪信為真實。
六、上訴人雖主張被上訴人未依約盡其對上訴人所負不競業、不
    再授權他人經銷及相關告知、禁止義務，違反系爭代理合約
    之從給付義務，而構成不完全給付等語，並提出上訴人代理
    產品型號目錄、網路資料、竑豫公司之訂購單、統一發票、
    送貨憑單及付款支票為證（見原審卷(一)第48 至55、82至109
    頁）；惟為被上訴人所否認。經查：
  (一)依系爭代理合約第2 條關於「代理地區」約定：「1.台灣地
    區（台、澎、金、馬），由乙方（指上訴人）獨家專賣，甲
    方（指被上訴人）未經乙方書面同意，不得將本產品於台灣
    境內銷售，但由台灣地區貿易商出口銷售除外。2.非經甲方
    同意，乙方不得將上揭產品，直接或間接銷售至台灣地區（
    台、澎、金、馬）以外之國家（或地區）」；又第3 條關於
    「限制條款」第1 項約定：「甲方應保障乙方所開發出及開
    發中客戶於乙方代理地區內之銷售權利」（見原審卷(一)第13
    頁），是上訴人主張被上訴人對上訴人負有競業禁止及獨家
    授權代理義務，應屬可取。
  (二)被上訴人主張其於91年10月25日將外銷業務委由訴外人威竣
    光電股份有限公司處理時，有要求該公司書立具結書，保證
    該公司向被上訴人採購之液晶顯示器套件所加工之成品將全
    數出口外銷，絕不直接或間接於台灣地區（台彭金馬）銷售
    ，如有違反，須負賠償責任等情，有具結書可稽（見原審卷
    (一)第70頁）。又依上開竑豫公司之訂購單、統一發票、送貨
    憑單及付款支票所示（見原審卷(一)82至87頁），上訴人固於
    91年9 月間自訴外人竑豫科技股份有限公司（下稱竑豫公司
    ）購得被上訴人生產之15GP型產品，及於91年12月間自竑豫
    公司購得被上訴人生產之18GP型產品。惟查竑豫公司於91年
    4月26 日向訴外人信竑電子有限公司（下稱信竑公司）採購
    18GP型產品180 台，信竑公司則轉向被上訴人購買該產品套
    件，並另行採購顯示螢幕後自行組裝，再於91 年4月30日將
    成品出貨予竑豫公司；竑豫公司另於91年6月7日向信竑公司
    購買15GP型產品195 台，亦有採購單及統一發票可證（見原
    審卷(一)第143、144頁，卷(二)第132 頁）。又據證人洪明煥（
    即竑豫公司之採購經理）在原審到場證稱：「（上開訂購單
    、統一發票、送貨憑單及付款支票）這些確是紘豫公司出售
    的產品，（所載時間與）出售的時間相符」，「這些貨品是
    向吳文平的公司即信竤公司購買的。應該是91 年4月份買的
    ，好像是1次或是2次，4月份是最後1次」，「因為當初這些
    貨物是要銷往美國，但是賣得不是很好，所以公司還有一些
    庫存。所以才會隔那麼久才出售」，「（信竤公司與證人洪
    明煥之往來情形是）91年4月份有買2批貨物，只有單純這個
    關係。以後也沒有往來」，「（竑豫公司）有（向原告公司
    購買產品）。是後來買的，是直接銷售國外，國內沒有銷售
    」，「是陸陸續續向原告公司購買的，量每次大約為幾台或
    是幾十台。從91 年6、7月開始買到今年最後1次為年中，詳
    細時間忘記了」，「（向原告公司購買產品）有（在國外銷
    售完畢），因為國外買多少，我們就訂購多少」，「（向原
    告公司買的與向信竤公司購買的產品）有（不同），是系統
    不一，因為每個國家系統不一」等語（見原審卷(一)第157至1
    58頁）；又證人吳文平 (即信竑公司負責人）亦在原審到場
    證稱：「我與紘豫公司是在90年度開始有業務上往來，大部
    為樣品送達技術討論，此與後續產品有關。本件是紘豫公司
    有18吋的液晶面板交給我，請我購買套件組裝成成品，我們
    稱為18GP，再交回紘豫公司。我們公司套件是向原告購買的
    ，因為我與原告亦是在90年度開始合作，交回紘豫公司有好
    多次，次數忘記了，數量不一定，有個位數到百位數，最後
    一次時間忘記了，大約是在91年度年中左右」，「（向原告
    購買的東西）有不同，因為適應各國國家不同系統，所以不
    同」等語（見原審卷(一)第161 頁）。足證上訴人向竑豫公司
    所購得上開產品，係竑豫公司向信竑公司所購買，而信竑公
    司所出售上開產品則係其於與被上訴人間之代理合約期間，
    向被上訴人購買之代理產品庫存，是上訴人執此主張被上訴
    人於系爭代理合約所定期間內違反獨家授權代理義務而將代
    理產品交由其他廠商販賣云云，尚不足取。
  (三)上訴人雖又主張被上訴人另負有在兩造簽訂系爭代理合約前
    告知代理產品銷售狀況，及於簽約後禁止或限制其他廠商販
    售代理產品之義務，以保障上訴人之獨家專賣權等語。惟查
    綜觀系爭代理合約之條款，並未約定被上訴人應向上訴人報
    告代理產品在兩造簽約前之銷售狀況，亦未約定被上訴人於
    系爭代理合約所定期間內，遇有其他廠商販售代理產品時，
    負有採取一定行動予以禁止或限制之義務。又依通常交易情
    形，於代理合約有效期間內所購買之代理產品，未必均能於
    該期間內銷售完畢，往往於合約期滿後仍就庫存之產品繼續
    販賣，此項交易情形應為上訴人所知悉且能預見，故除契約
    另有約定外，被上訴人並不能限制或禁止其之前代理廠商所
    為販售庫存產品之行為，而上訴人亦不能執此主張被上訴人
    違反獨家授權代理義務。是上訴人所為此部分之主張，亦不
    足取。
  (四)上訴人另主張其於簽訂系爭代理合約後，於網路上陸續發現
    有其他廠商販售代理產品等語，並提出上開網路資料為證（
    見原審卷(一)第48至55、95至109 頁）；被上訴人則否認上開
    網路資料所示產品係被上訴人所生產之產品。經查上訴人自
    承其僅係依上開網路資料所示產品型錄外觀對照上開送鑑產
    品外觀，而認上開網路資料所示產品係與被上訴人之所生產
    之產品相同（見本院卷第243 頁）。然查上開網路資料所示
    產品外觀縱與被上訴人所生產之產品經組裝後之成品外觀相
    似，亦不能憑此即足認定上開網路資料所示產品為被上訴人
    所生產之產品，是上訴人執此主張被上訴人違反競業禁止及
    獨家授權代理義務，任由其他廠商販售上訴人所獨家代理之
    產品云云，自不足取。又上訴人既無法證明上開網路上所販
    售之產品係屬被上訴人之產品，被上訴人自無從採取任何警
    告或禁止措施，故上訴人據以主張被上訴人違反系爭代理合
    約之從給付義務，致侵害上訴人之獨家專賣權，而有不完全
    給付情事云云，自屬無據。
七、上訴人雖又主張系爭貨物存有不符合檢驗標準、濾光玻璃組
    裝設計不當致掉落、畫面有雪花斑點及斜紋干擾、頻道收視
    不良、電視遙控距離不足、遙控器使用之偏向角度太小等瑕
    疵，經通知被上訴人修復或退換貨，惟被上訴人迄未處理，
    且被上訴人未依約提供技術支援及售後服務，顯見被上訴人
    對於系爭產品未盡其應有之維修及售後保固責任等語；惟亦
    為被上訴人所否認。經查：
  (一)系爭代理合約第3條第2項約定：「甲乙雙方應本誠信原則相
    互合作，甲方負責產品開發、品質控制及技術支援，售後服
    務支援等事宜，乙方負責市場調查、行銷企劃及產品的銷售
    事宜」（見原審卷(一)第13頁）；又第7 條關於「售後服務支
    援條款」約定：「1.自甲方出貨予乙方之日起，14個月內甲
    方負責產品保固免費維修，但不含貨品運輸，且非可歸責於
    甲方產品品質責任者，亦不在此保固責任範圍內。2.新品驗
    退且可歸責於甲方產品品質之責任，甲方須無償交換新品。
    3.不良維修，甲方於接獲乙方產品不良狀況書面報告及通知
    後，5 日內備齊維修零組件交予乙方交換，若超過期限甲方
    須無償整新，但人為損壞或非可歸責於甲方產品品質之責任
    者，則不在此限。…」（見原審卷(一)第14頁），是上訴人主
    張被上訴人就系爭產品負有維修及售後保固之責任，洵屬有
    據。
  (二)上訴人主張系爭產品具有頻道收視不良、畫面有雪花斑點及
    斜紋干擾之瑕疵，係因系爭產品之電磁波超過標準值所致等
    語；惟為被上訴人所否認，並主張其產品均通過FCC （美國
    聯邦通信委員會）所定之EMI （電磁干擾檢測）標準，取得
    美國FCC、UC及歐洲CE之安規合格證書，並據此EMI測試結果
    ，於91年3月4日取得經濟部標準檢驗局之商品電磁相容型式
    認可證明書等語，且提出認證書、測試報告書及經濟部標準
    檢驗局商品電磁相容型式認可證明書為證（見原審卷(一)第25
    1至257頁，卷(二)第50至92、133頁）。又經原審於93 年1月7
    日至上訴人放置系爭產品之現場隨機抽取15吋及17吋液晶顯
    示器成品各1 組，再隨機抽取主機板、高壓轉換板、面板連
    接線各1 個，並由被上訴人之技術人員以抽取之零件抽換成
    品內之零件重新組裝後，於95年10月間囑託財團法人台灣電
    子檢驗中心進行電磁相容型式檢驗結果，關於15GP型產品部
    分：就「電源傳導干擾檢驗」部分，10項測試項目全部符合
    標準；就「輻射干擾場強檢驗」部分，29 項測試項目中除1
    項不符合外，其餘28項均符合標準；就「天線端干擾檢驗」
    部分，26項測試項目全部符合標準。關於17GP型產品部分：
    就「電源傳導干擾檢驗」部分，10項測試項目全部符合標準
    ；就「輻射干擾場強檢驗」部分，29 項測試項目中除3項不
    符合外，其餘26項均符合標準；就「天線端干擾檢驗」部分
    ，26項測試項目全部符合標準，此有測試報告可稽（證物外
    放）。又依財團法人台灣電子檢驗中心於96年1月24日以（9
    6）台電檢磁一字第1號函覆：「一頻道收不到、雪花斑點、
    斜紋干擾與輻射干擾場強無必然之因果關係。二國家標準CN
    S13438及CNS13439中之『輻射干擾場強』是指當一個電機電
    子產品（如本案之LCD 彩色螢幕電視），當其在操作時會產
    生電磁波，而此電磁波以輻射的方式傳播。當電磁波傳播出
    來後有可能會對其週邊的電機電子裝置（如電腦），造成某
    種程度的電性干擾，而使該電機電子裝置操作性能受到影響
    。三本案根據國家標準所執行之『電磁相容型式試驗』是量
    測待測裝置於正常操作情況下所產生之電磁干擾強度是否符
    合國家標準所規定之限制值」（見原審卷(二)第302 頁）。由
    上足見上開送驗產品雖就「輻射干擾場強檢驗」有部分項目
    不符合標準，然與上訴人所指系爭產品所具頻道收視不良、
    畫面有雪花斑點及斜紋干擾之瑕疵間，並無必然因果關係。
    又系爭產品係屬電子產品，自91年12月26日交付予上訴人後
    ，迄於95 年10月間送請檢驗之日止，已閒置長達4年，於此
    期間未經校正，自難維持與最初交貨時相同品質，是尚不能
    僅憑上開送鑑產品部分項目不符合檢測標準，即謂系爭產品
    不符合91年交貨當時之檢驗標準，而具有瑕疵。且經本院向
    經濟部標準檢驗局函查：於91 年間LCD彩色顯示器之強制性
    認證法規為何、上開送鑑產品於91年12月間是否受CNS13438
    認證標準所規範、如上開送鑑產品當時未通過檢驗標準，是
    否得在市面上販售等事項，據經濟部標準檢驗局於97年3月1
    0 日以經標三字第09730001110號函覆：「…二查LCD彩色顯
    示器（未具有調諧器者）應屬檢驗範圍，係依經濟部85年12
    月4日經（85）商檢字第8539048號公告，自87年1月1日實施
    商品檢驗；依來函檢附資料，繫案商品出廠交貨時間為91年
    12月，當時檢驗標準為CNS13438。三經參閱所附台灣桃園地
    方法院送測之財團法人台灣電子檢驗中心所出具EMC 測試報
    告，受檢設備為『LCD彩色螢幕電視』，係具有調諧器（Tun
    er)之電視接收機，於當時（91 年12月）尚非屬應施檢驗範
    圍，未受商品檢驗法所規範」（見本院卷第138-1頁)，而系
    爭產品經組裝後均係具有調諧器之電視接收機，此為兩造所
    不爭執（見本院卷第163、168頁反面、169、180頁），由此
    益證系爭產品於91年間出售予上訴人時，並不受CNS13438檢
    驗標準所規範。上訴人雖又主張其向被上訴人所購買者係「
    液晶顯示器」，而非「電視接收機」，故仍須通過CNS13438
    之檢驗標準等語。惟查上訴人所購買之系爭產品係液晶顯示
    器之套件，此觀諸系爭代理合約第1 條約定自明（見原審卷
    (一)第13頁），而據經濟部標準檢驗局於95年8月7日以經標三
    字第09530004680 號函覆：「經查未含液晶面板之液晶顯示
    器套件模組，非屬應施檢驗範圍」（見原審卷(二)第295 頁）
    。是上訴人猶主張系爭產品經檢驗結果不符合CNS13438檢驗
    標準，即屬具有瑕疵云云，並不足取。
  (三)上訴人雖又主張系爭產品具有電視遙控距離不足及遙控器使
    用之偏向角度太小等瑕疵等語，惟亦為被上訴人所否認。經
    查上訴人就此並未舉證以實其說，已難信為真實。又上訴人
    向被上訴人購買之系爭產品係一般用以連接電腦之液晶顯示
    器，僅附帶可接收電視訊號，並非液晶電視或其他高畫質電
    視機，此為上訴人所自認（見本院卷第112、163頁），而兩
    造於系爭代理合約並未約定系爭產品之遙控距離及遙控器使
    用之偏向角度須與電視相同，則上訴人以系爭產品經組裝後
    之成品，其遙控距離及遙控器使用之偏向角度不及一般電視
    ，而主張系爭產品具有瑕疵（見原審卷(二)第140 頁），自屬
    無據。
  (四)上訴人又主張系爭產品具有濾光玻璃組裝設計不當致掉落之
    瑕疵等語，亦為被上訴人所否認，並辯稱：依系爭代理合約
    約定，有關15GP、17GP型機種，被上訴人僅提供機板及機構
    套件，其他材料如液晶面板、Panel 濾光玻璃、濾光玻璃固
    定材料之採購及組裝、測試、包裝、出貨，皆由上訴人自行
    負責作業，故上訴人所指瀘光玻璃掉落係屬組裝技術問題，
    非屬被上訴人之責任；況被上訴人亦曾基於合作精神為上訴
    人組裝後之產品免費修復等語，並提出送貨單為證（見原審
    卷(一)第71至73頁）。經查上訴人係向被上訴人購買系爭產品
    （即液晶顯示器之套件），另行向他人購買液晶面板，而自
    行組裝為成品出售，此為上訴人所不爭執（見原審卷(二)第17
    5、188、189、242至243 頁）。則上訴人組裝後之成品發生
    濾光玻璃掉落之瑕疵，究係因於被上訴人就系爭產品之設計
    不當，或係上訴人之組裝技術具有瑕疵所致，要非無疑。而
    據證人吳文平 (即信竑公司負責人）在原審到場證稱：「本
    公司（指信竑公司）有受被告委託加工17GP顯示器，數量多
    少忘記了，但是只有1 批，被告公司有委託本公司加裝濾光
    玻璃，因當時黏貼膠布粘度不足而造成濾光玻璃掉落，公司
    當時有請原告技術支援，原告請我們去購買3M膠布來改進這
    個問題，本公司前後到被告總共3 次，去更換濾光鏡掉落的
    部分，這個問題有解決」等語（見原審卷(一)第162至163頁）
    。足證造成上開成品濾光玻璃掉落之原因係所使用之黏貼膠
    布粘度不足所致，而非系爭產品之組裝設計不當，且此問題
    亦經被上訴人提供技術支援予以解決，是上訴人執此主張系
    爭產品具有瑕疵，且被上訴人未盡應有之維修及保固責任云
    云，亦不足取。
  (五)上訴人係向被上訴人購買系爭產品，並另行購買液晶面板，
    而自行組裝為成品，已如前述。又據證人吳文平證稱：「就
    針對兩造產品事後技術有電氣支援，完全由原告處理，本公
    司（指信竑公司）有向原告購買同類型的產品非常的多，除
    了粘度問題外，並沒有其他我們公司在意的瑕疵」，「18GP
    雪花斑點原先有發現，但本公司有到紘豫公司去全數更換主
    機板，更換後，經紘豫公司確認後，就解決，因為被告產品
    是在紘豫公司問題之後，所以應該沒有問題，我也沒有處理
    過。斜紋干擾我沒有處理過。解析度清晰問題，因為液晶面
    板是被告公司自行提供的，所以若有解析度清晰問題或是相
    容性、或是系爭產品或是液晶面板的問題，我不清楚，我也
    沒有處理過」，「（被告第1 次17GP系爭產品是委託我組裝
    ，）除粘度不足外，沒有其他瑕疵」，「（組裝這批貨時）
    被告只有向我反應產品賣到客戶手中有玻璃掉落問題，沒有
    其他問題」等語（見原審卷(一)第162至164頁），是依上開證
    詞，尚難據以認定上訴人所購買系爭產品經組裝完成後具有
    頻道收視不良、畫面有雪花斑點及斜紋干擾等瑕疵。況縱認
    上開組裝後之成品具有上述瑕疵，亦不能憑此即足證明此等
    瑕疵與上訴人所購買之液晶面板品質無關，而係因系爭產品
    具有瑕疵所致。上訴人雖主張其係依被上訴人之指定而使用
    特定廠牌之液晶面板，倘係因該面板品質不良致發生上述瑕
    疵，被上訴人亦不能免責等語，惟亦為被上訴人所否認。經
    查依系爭代理合約之約定，被上訴人並未限定系爭產品須使
    用特定廠牌之液晶面板；又上訴人之採購單上固均註明：「
    FOR AU PAMEL」（AU PAMEL指友達公司）字樣（見原審卷(一)
    第8 頁），惟採購單係由上訴人製作而用以向被上訴人進行
    採購，故尚難依上開記載而謂係被上訴人指定上訴人使用友
    達公司所生產之液晶面板。況縱認系爭產品之軟體程式僅與
    友達公司之液晶面板相容，致實際上係限定使用友達公司之
    面板，然該面板係由上訴人自行向友達公司採購，倘因該面
    板具有瑕疵致系爭產品組裝後之成品具有瑕疵，亦係上訴人
    得否向友達公司主張權利之問題，要難謂被上訴人須就該面
    板之瑕疵負擔保責任。
八、上訴人又主張被上訴人已開發完成20GP、22GP、30GP之系列
    機種，惟迄仍拒絕交付該新開發樣機，使上訴人無法交付樣
    機於客戶為測試，影響上訴人開發市場等語，亦為被上訴人
    所否認。經查被上訴人主張其已於於91 年10月8日交付20GP
    型產品1台予上訴人，復於同年10 月29日交付30GP、22GP型
    產品各1 台予上訴人，業據提出送貨單及出貨單為證（見原
    審卷(一)第72、74 頁）。上訴人雖主張其於91年9月20日向被
    上訴人訂購20GP型產品2台，又於91年11月1日向被上訴人訂
    購20GP型產品1台及22GPW、30GPW型產品各2台，然被上訴人
    均未履行交貨等語，並提出訂購單為證（見本院卷第186、1
    87頁）。惟查上開91 年9月20日之訂購單就20GP型產品部分
    註明：「單價由三穎（指被上訴人）再提出請給予最優惠價
    」，而該訂購單雖經被上訴人之員工林國華確認簽回，惟並
    未提出此部分價格；至91 年11月1日訂購單則未據被上訴人
    確認簽回，且兩造就20GP、22GPW、30GPW型產品之價金並未
    達成合意，此為上訴人所自認（見本院卷第189 頁），則兩
    造就此部分產品之價金既未達成合意，此部分之買賣契約自
    尚未成立，被上訴人自不負交付貨物之義務。是上訴人主張
    被上訴人拒絕交付上開產品，有違系爭代理合約約定云云，
    亦屬無據。
九、按因可歸責於債務人之事由，致為不完全給付者，債權人得
    依關於給付遲延或給付不能之規定行使其權利，因不完全給
    付而生前項以外之損害者，債權人並得請求賠償；又依契約
    之性質或當事人之意思表示，非於一定時期為給付不能達其
    契約之目的，而契約當事人之一方不按照時期給付者，他方
    當事人得不為前條之催告，解除其契約，民法第227條、第2
    55條固分別定有明文。惟查上訴人主張被上訴人違反系爭代
    理合約之從給付義務，及所交付之系爭產品具有瑕疵，且被
    上訴人怠於盡其維修及保固責任等情，均不足取，已如前述
    ，是上訴人據以主張依上開規定解除系爭代理合約及系爭採
    購合約，並請求被上訴人給付60萬元以賠償損害，自屬無據
    。
十、依系爭代理合約第5條關於「付款條款」約定：「 1.甲方於
    出貨後應檢具出貨憑單暨統一發票予乙方，乙方應於甲方完
    成出貨程序後履行付款義務。2.乙方應於甲方完成出貨程序
    後，即將現金存入甲方指定帳戶內或開立當日現金支票支付
    予甲方」（見原審卷(一)第13頁）；第10條關於「個別契約效
    力」約定：「基於本合約而簽訂之其他個別之契約，視為本
    合約之一部分，除另有約定者外，不得與本合約條款相牴觸
    ，如有牴觸者，本合約有優先適用之效力」（見原審卷(一)第
    14頁）；第11條關於「合約之終止」約定：「當事人之任一
    方，如有破產、無支付能力、清算、或重整等情形，得逕行
    終止本合約，他方不得異議。除本合約其他條款有規定者外
    ，任一方不履行或改善者，未違約一方得逕行終止本合約。
    本合約之終止，不影響終止前已發止之債權債務關係，雙方
    仍應履行該債權債務」（見原審卷(一)第15頁）。經查：
  (一)被上訴人已於91年12月26日將系爭產品交付上訴人，已如前
    述，依系爭代理合約第5 條約定，上訴人應於被上訴人完成
    出貨程序後履行付款義務，然上訴人迄未給付，是被上訴人
    主張上訴人違約，而於92年5月5日終止系爭代理合約，洵屬
    有據。又依系爭代理合約第11條約定，系爭代理合約雖經被
    上訴人終止，上訴人仍應依系爭採購合約負給付貨款義務，
    是被上訴人請求上訴人給付貨款1,345,141 元，自屬有據。
    又被上訴人於92年1月3日發函催告上訴人給付貨款，上訴人
    則於92年1月9日將被上訴人所開立用以請款之統一發票作廢
    並寄回予被上訴人，已如前述，由此堪認被上訴人之上開催
    告函至遲於92年1月9日送達上訴人，是被上訴人請求上訴人
    就上開貨款自92年1月10日起負遲延責任，亦屬有據。
  (二)依系爭代理合約第4條第3項：「乙方須於簽訂本約同時，另
    行支付甲方產品開發費用計新台幣陸拾萬元整作為押金的型
    式。其權利義務之行使，如附件一，視為本合約之一部分」
    （見原審卷(一)第13 頁）。其附件一第3條約定：「乙方於雙
    方簽訂合約時，同時支付甲方產品開發費用的押金，計新台
    幣陸拾萬元整」，第4 條約定：「於簽訂日起於本合約期限
    內，乙方每銷售前揭第4款第2項產品，數量合計達2 千台（
    含），則甲方須退還乙方新台幣拾伍萬元整」，第6 條約定
    ：「若甲方依約解除雙方合約關係，則甲方須無條件返還前
    揭押金新台幣陸拾萬元中未返還之半數」（見原審卷(一)第16
    頁）。查系爭代理合約除約定契約終止條件外，並未約定契
    約解除條件，故系爭代理合約附件一第6 條約定，解釋上應
    包括被上訴人依約終止契約之情形在內。又被上訴人所收受
    之60萬元押金，尚未返還予上訴人，此為兩造所不爭執，則
    系爭代理合約既經被上訴人依約終止，依系爭代理合約附件
    一第6條約定，被上訴人自應返還30萬元押金予上訴人。
十一、綜上所述，被上訴人本訴請求上訴人給付1,345,141 元，
      及自92 年1月10日起至清償日止，按年息5%計算之利息，
      為有理由，應予准許。上訴人反訴請求被上訴人給付30萬
      元，及自92年10月22日起（反訴起訴狀繕本係於92年8月4
      日送達被上訴人－見原審卷(一)第127 頁）至清償日止，按
      年息5%計算之利息，為有理由，應予准許；其逾此範圍之
      請求，為無理由，不應准許。從而，原審就上開反訴應予
      准許部分，所為上訴人敗訴之判決，自有未洽，上訴意旨
      指摘原判決此部分為不當，求予廢棄改判，為有理由；至
      上開本訴應予准許部分及反訴不應准許部分，原審所為上
      訴人敗訴之判決，核無違誤，上訴意旨指摘原判決此部分
      為不當，併求予廢棄改判，為無理由，應予駁回。
十二、至兩造其餘之攻擊或防禦方法及未經援用之證據，經本院
      斟酌後，認為均不足以影響本判決之結果，自無逐一詳予
      論駁之必要，併此敘明。
十三、據上論結，本件上訴為一部有理由，一部無理由，依民事
      訴訟法第449條第1項、第450條、第79條，判決如主文。
中    華    民    國     98    年    4   月     14    日
                     民事第四庭
                         審判長法  官  張劍男
                               法  官  陳靜芬
                               法  官  彭昭芬
正本係照原本作成。
被上訴人不得上訴。
上訴人如不服本判決，應於收受送達後20日內向本院提出上訴書
狀，其未表明上訴理由者，應於提出上訴後20日內向本院補提理
由書狀（均須按他造當事人之人數附繕本）上訴時應提出委任律
師或具有律師資格之人之委任狀；委任有律師資格者，另應附具
律師資格證書及釋明委任人與受任人有民事訴訟法第466條之1第
1項但書或第2項（詳附註）所定關係之釋明文書影本。
中    華    民    國    98    年    4     月    15    日
                              書記官  丁華平
附註：
民事訴訟法第466條之1（第1項、第2項）：
對於第二審判決上訴，上訴人應委任律師為訴訟代理人。但上訴
人或其他法定代理人具有律師資格者，不在此限。
上訴人之配偶、三親等內之血親、二親等內之姻親，或上訴人為
法人、中央或地方機關時，其所屬專任人員具有律師資格並經法
院認為適當者，亦得為第三審訴訟代理人。


司法院資訊處製作；財團法人民間司法改革基金會備份。
